臺灣高等法院臺南分院刑事判決　　　 96年度交上易字第329號
上　訴　人　臺灣雲林地方法院檢察署檢察官
被　　　告　甲○○
上列上訴人因被告公共危險案件，不服臺灣雲林地方法院96年度
交易字第19號中華民國96年3月27日第一審判決（起訴案號：臺
灣雲林地方法院檢察署95年度撤緩偵字第29號），提起上訴，本
院判決如下：
    主  文
原判決撤銷，發回台灣雲林地方法院。
    理  由
一、公訴意旨：甲○○於民國（下同）九十四年七月十四日凌晨
    三時二十五分許，於酒後已達不能安全駕駛交通工具之程度
    ，猶仍駕駛車牌號碼5670─ＧＤ號自用小客車，沿國道三號
    高速公路北上，途經二七三．六公里處 (雲林縣古坑鄉)，
    因行車不穩，經警攔車盤查，發現滿身酒味，而對其施以酒
    精濃度測試，查知其呼氣之酒精濃度高達每公升０．六八毫
    克。檢察官認為被告涉犯刑法第一百八十五條之三服用酒類
    ，不能安全駕駛動力交通工具而駕駛罪。
二、原判決以：「被告於緩起訴期間內，故意更犯有期徒刑以上
    刑之罪，經檢察官提起公訴者，檢察官得依職權或依告訴人
    之聲請撤銷原處分，繼續偵查或起訴，刑事訴訟法第二百五
    十三條之三第一項第一款定有明文。若被告經法院宣告無罪
    確定，即無所謂「故意更犯有期徒刑以上刑之罪」，此為當
    然之文義解釋，否則，即有起訴即定罪的不當等為由，認本
    件起訴之程序違背規定，應不經言詞辯論，為不受理之判決
    。
三、惟查：
（一）按刑事訴訟法第二百五十三條之三第一項第一款條文係規
      定：「於期間內故意更犯有期徒刑以上刑之罪，經檢察官
      提起公訴者」、第二款條文係規定：「緩起訴前，因故意
      犯他罪，而在緩起訴期間內受有期徒刑以上刑之宣告者」
      。此與刑法第七十五條第一項第一款條文規定：「緩刑期
      內因故意犯他罪，而在緩刑期內受不得易科罰金之有期徒
      刑以上刑之宣告確定者」，其法條用語略有不同。故從刑
      事訴訟法第二百五十三條之三第一項第一款及第二款之條
      文文義，尚無從直接導出該「故意犯他罪」須經判決確定
      後檢察官方可據之為撤銷緩起訴處分之解釋。
（二）查，增訂本條之立法理由為：「緩起訴」處分於猶豫期間
      內，尚未具有實質之確定力，檢察官於期間內，可對被告
      繼續觀察，使被告知所警惕，以改過遷善，達到個別預防
      之目的，但若於「緩起訴」期間內，被告更故意犯他罪經
      檢察官提起公訴；或前犯他罪，於期間內經法院判處有期
      徒刑以上之罪；或未遵守檢察官所命應遵守之事項，此時
      被告顯無反省警惕之情或根本欠缺反省警惕之能力，與「
      緩起訴」制度設計之目的有違，爰於本條第一項明定前開
      各款情形檢察官得依職權或依告訴人之聲請，將被告「緩
      起訴」之處分撤銷。又於立法過程中，立法者於增訂刑事
      訴訟法第二百五十三條之三第一項第一款時，係規定「於
      期間內更故意犯罪，經檢察官提起公訴」亦無限制檢察官
      須於被告於更犯他罪經判決確定後方得為撤銷緩起訴之處
      分，只須被告於緩起訴期間內故意更犯他罪，經檢察官提
      起公訴者，即可撤銷緩起訴處分。至於修正動議修正為「
      於期間內故意更犯有期徒刑以上刑之罪，經檢察官提起公
      訴者。」（後經表決通過），其目的亦僅在排除犯拘役或
      罰金刑之輕微犯罪遭檢察官提起公訴者被撤銷緩起訴之後
      果，亦非限制須經判決確定（見立法院公報第九十一卷第
      十期第935─973頁）。
（三）若原審判決理由為是，則無異要求檢察官於撤銷緩起訴處
      分時，須待被告另犯他罪經判決確定後，方可為撤銷緩起
      訴處分，即起訴程序是否合法取決於起訴之後法院他案之
      判決之不確定因素，此並不合宜。且因訴訟延滯，亦可能
      將發生緩起訴期滿而該另犯他罪尚未經判決確定之情況，
      縱令該另犯他罪係經判決有罪確定，因緩起訴期滿，依刑
      事訴訟法第二百六十條規定，檢察官已不得再撤銷緩起訴
      處分。是原審判決見解係對刑事訴訟法第二百五十三條之
      三第一項第一款之文義為「目的性限縮」，甚而是「增加
      法律規定所無之限制」，此無異限制檢察官行使撤銷緩起
      訴處分之權限。
四、綜上所述，可知刑事訴訟法第二百五十三條之三第一款，係
    指被告於受緩起訴處分後，在緩起訴期間內故意更犯有期徒
    刑以上刑之罪，並經檢察官起訴後，即賦予檢察官裁量權限
    ，是否就前案之緩起訴衡量是否予以撤銷，繼續偵查或起訴
    。故原判決之上開見解已超越本款之文義解釋，且其見解自
    有不當。
五、檢察官上訴意旨指摘原判決超越該款文義解釋及與立法意旨
    有違，為有理由，自應由本院不經言辯論將原判決撤銷，且
    因原審判決係諭知不受理，為保障被告之審級利益，將本案
    發回原審法院審理。
六、末查：
（一）按送達於應受送達人之住居所、事務所或營業所行之。又
      送達不能依前二項規定為之者，得將文書寄存送達地之自
      治或警察機關，並作送達通知書兩份，一份黏貼於應受送
      達人住居所、事務所、營業所或其就業處所門首，另一份
      置於該送達處所信箱或其他適當位置，以為送達，此為刑
      事訴訟法第六十二條準用民事訴訟法有關送達之規定。次
      按檢察官依第二百五十三條之三條規定撤銷緩起訴，應製
      作處分書敘述其處分之理由。但處分前經告訴人或告發人
      同意者，處分書得僅記載處分之要旨。前項處分書，應以
      正本送達於告訴人、告發人、被告及辯護人。被告接受撤
      銷緩起訴處分書後，得於七日內以書狀敘述不服之理由，
      經原檢察官向直接上級法院檢察署檢察長或檢察總長聲請
      再議。被告於緩起訴期間內，有刑事訴訟法第二百五十三
      條之三各款情形之一者，檢察官得依職權或依告訴人之聲
      請撤銷原處分，繼續偵查或起訴，此有刑事訴訟法第二百
      五十三條之三、第二百五十五條第一、二項、第二百五十
      六條之一第一項等規定足資參照。
（二）經查、本件被告甲○○原設籍於「南投縣埔里鎮○○里○
      ○鄰○○○街二十一號」（見警卷第5頁甲○○身分證影
      本），至九十六年一月十九日方遷移至「南投縣埔里鎮○
      ○里○鄰○○路○段291號」（見原審卷第17頁及本院卷
      內被告個人基本資料查詢結果）。檢察官於九十五年七月
      十七日撤銷緩起訴處分書除未查址外，且誤以「南投縣埔
      里鎮○○里○○街二十一號」為送達地址，因而未獲會晤
      被告本人，於九十五年七月二十六日寄存南投縣政府警察
      局埔里分局鯉潭派出所（見95年度撤緩字第33號卷第6至8
      頁）。是該撤銷緩起訴處分書既以不正確之地址為送達地
      址，其為寄存送達亦不發生合法送達之效力，檢察官之撤
      銷緩起訴處分書既未經合法送達，被告即無從對該處分書
      聲明再議，且此並非可歸責於被告，是該撤銷緩起訴處分
      尚未確定，不生撤銷之效力。茲檢察官於撤銷緩起訴處分
      未確定前，即對被告提起本件訴訟（聲請簡易判決處刑）
      ，顯與前揭規定有違，其起訴是否合於程序？案經發回，
      亦應由原審審酌。併此敘明。
據上論斷，應依刑事訴訟法第三百六十九條第一項、第三百六十
四條、第三百七十二條，判決如主文。
中　　華　　民　　國　　96　　年　　7　　月　　24　　日
                  刑事第二庭    審判長法　官  葉居正
                                      法　官  吳森豐
                                      法　官  吳勇輝
以上正本證明與原本無異。
不得上訴。
　　　　　　　　　　　　　　　　　　　書記官  李良倩
中　　華　　民　　國　　96　　年　　7　　月　　24　　日
